【裁判字號】    90,上更(一),713
【裁判日期】    900925
【裁判案由】    偽造文書等
【裁判全文】
臺灣高等法院刑事判決                            九十年度上更(一)字第七一三號
    上  訴  人
    即  被  告  甲○○
    選任辯護人  劉文崇
                許寶方
右上訴人，因偽造文書等案件，不服臺灣板橋地方法院八十六年度訴字第二八二六號
，中華民國八十六年十二月二十六日第一審判決（起訴案號：臺灣板橋地方法院檢察
署八十六年度偵字第二一五六號），提起上訴，經判決後，由最高法院發回更審，本
院判決如左：
    主  文
原判決關於甲○○行使偽造私文書部分及所定執行刑均撤銷。
甲○○共同連續偽造私文書，足以生損害於公眾及他人，處有期徒刑肆月，如易科罰
金以佰元折算壹日。
    事  實
一、緣鍾濃友原係王漢忠之父所經營之鐵工廠同事（鍾濃友、王漢忠二人均經臺灣板
    橋地方法院處刑確定），嗣王漢忠改行經營汽車修理廠，惟因生意清淡而結束營
    業，適鍾濃友亦自軍中退伍一時無法找到正常工作，兩人仍共同意圖為自己不法
    之所有，基於犯意之聯絡，共同謀議將車禍事故撞毀之車輛利用「借屍還魂」之
    手法改裝後出售牟利。並由知情基於幫助犯意之汽車買賣商陳天輔（業經臺灣板
    橋地方法院處刑確定），設法提供因車禍肇事致不堪修復之事故車車籍資料證件
    ，及損壞之車輛車體出售予鍾、王二人，再與知情有犯意聯絡綽號「阿林」、「
    阿龍」之不詳成年男子，竊取與事故車輛同廠牌車型之車輛，再磨除原車身號碼
    與引擎號碼後，偽造事故車之車身號碼與引擎號碼，頂拼事故車輛之車牌後伺機
    出售。其間於民國（下同）八十六年八月底、九月初，陳天輔先後連絡王漢忠表
    示有車號ＨＢ－六七三五號豐田廠牌及車號Ｋ四－四七八六號皮姆威廠牌之事故
    車各一部可供頂拼，鍾、王二人遂再在大溪廢車處理廠，各以新台幣（下同）二
    十八萬元及四十五萬元之價格，向陳天輔購得上開事故車二部，並於同年九月九
    日將車過戶於鍾濃友名下，再由王漢忠與綽號「阿龍」之不詳成年男子，另基於
    竊盜概括犯意之聯絡，以每部三萬元及四萬五千元之代價，委請「阿龍」竊取與
    前開豐田廠牌及皮姆威廠牌同型之車輛，「阿龍」即分別於：(一)同年九月五日
    ，在台北市○○區○○路二段一七四號前，竊取貽立有限公司所有之車號ＡＦ－
    五二八八號、一九九二年份、二九五九西西、車身號碼一ＶＫ一三ＥＸＮＵ０三
    一二０二號之豐田廠牌同型汽車一部（使用人為陳祖慶）；(二)同年八月三十日
    ，在台北縣中和市○○街六十七號前，竊取順廉空調工程有限公司所有之車號Ｕ
    Ｘ－六五六五號、一九九二年份、二四九四西西、車身號碼ＷＢＡＨＤ六一０五
    ０ＢＫ八四九二九號、引擎號碼00000000號之皮姆威廠牌同型汽車各一
    部，得手後交付予王漢忠及鍾濃友。王、鍾二人再與甲○○基於共同偽造準私文
    書之犯意聯絡，以每部三萬元之代價，將前述二部汽車交予甲○○改造頂拼，甲
    ○○遂又與鄭國勝成年男子（年約四十歲，未起訴），基於共同及概括之犯意聯
    絡，先後於竊得贓車後不久將該二部車交予鄭姓男子，在不詳時、地，依序磨除
    車身及引擎號碼，其中將：（一）皮姆威廠牌ＢＭＷ汽車原引擎號碼00000
    000，磨除後偽造為00000000號、原車身號碼ＷＢＡＨＤ六一０五０
    ＢＫ八四九二九號磨除後偽造成為ＷＢＡＨＤ六一０五０ＧＪ七一六九四號，（
    二）另豐田牌汽車原引擎號碼為ＩＶＫＩ三ＥＸＮＵ０三一二０二號，磨除後，
    偽造為ＩＧＫＩ三Ｅ六ＲＵ００四九七九號，偽造完成後，並頂拼車牌，交回予
    王漢忠、鍾濃友伺機出售，甲○○則從每一部車獲取五千元之不法利益，均足以
    生損害於公路監理主管機關車籍管理之正確性、上開汽車製造廠商之信譽，與失
    竊汽車所有人之權益。
二、嗣於八十六年十月十三日上午十一時許，鍾濃友駕駛上開頂拼完成之車號Ｋ四－
    四七八六號皮姆威廠牌自用小客車，行經台北縣新莊市○○街附近，欲尋找買主
    兜售之際為警當場查獲，並帶同警方至台北縣三峽鎮○○路○段二九五號查獲上
    開業經頂拼完成之Ｋ四－四七八六號及ＨＢ－六七三五號自用小客車，旋由王漢
    忠、鍾濃友帶同警方至新莊市○○路○段一四九巷二十二弄四號二樓查獲甲○○
    ，再循線查獲陳天輔到案。
三、案經台北市政府警察局移送台灣板橋地方法院檢察署檢察官偵查起訴。（甲○○
    另自鄭國勝處收受贓物行動電話部分，經本院八十八年上訴字第一四八號判決有
    罪後，因不得上訴第三審而確定）。
    理  由
一、上訴人即被告甲○○自七十一年二月一日起即設籍於嘉義縣竹崎鄉○○村○道頭
    二十九號，此有本院向嘉義縣竹崎鄉戶政事務所調取之戶籍謄本在卷可稽。被告
    於本件被查獲時，固係居住於台北縣新莊市○○路○段一四九巷二十二弄四號二
    樓，惟於本件發生後即遷出該居所，返回戶籍地居住，此業據被告供明在卷。第
    一審法院於判決後，仍向台北縣新莊市○○路○段一四九巷二十二弄四號二樓送
    達，因郵務人員未獲會晤被告，即將判決寄存於台北縣警察局新莊分局中港派出
    所，但中港派出所警員並未為留置送達，此有送達證書及台北縣警察局新莊分局
    八十八年一月二五日新警三刑字第一五三八號函在卷足憑（見第一審卷第五七頁
    及本院上訴卷第六三頁），因被告已離開該居所，警員亦未為留置送達，故被告
    本人並未收受第一審判決書。被告嗣後提起上訴，則第一審法院之判決即尚未確
    定，合先敘明。
二、被告對於原審同案被告王漢忠、鍾濃友曾交付事實欄所示之失竊汽車，再交給鄭
    國勝磨掉車身及引擎號碼偽造成車禍毀損車輛之車籍車身引擎號碼之事實坦承不
    諱，核與原審同案被告王漢忠、鍾濃友偵審中之供述互核相符。而事實欄所載貽
    立有限公司所有ＡＦ－五二八八號，一九九二年份，二九五九西西之豐田牌自用
    小客車，於八十六年九月五日，在台北市○○區○○路二段一七四號前失竊，另
    順廉空調工程有限公司所有之車號ＵＸ－六五六五號，一九九二年份，二四九四
    西西皮姆威廠牌自用小客車於八十六年八月三十日在台北縣中和市○○街六十七
    號前失竊，有失竊車輛報告表可稽（見偵查卷第五十八頁、第五十三頁）。前開
    車輛嗣後確遭偽造車身引擎號碼頂拼，惟仍可依其先前之裝潢特徵辨識，業據被
    害人陳祖慶、紀文祥指認無訛，並有贓物領據可憑（見偵查卷第一九五頁、第一
    八七頁），而各該失竊之車輛其中皮姆威廠牌ＢＭＷ汽車，原引擎號碼0000
    0000號磨除後偽造為00000000號，原車身號碼為ＷＢＡＨＤ六一０
    五０ＢＫ八四九二九號磨除後偽造號碼為ＷＢＡＨＤ六一０五０ＧＪ七一六九四
    號，另豐田牌汽車原引擎號碼為ＩＶＫＩ三ＥＸＮＵ０三一二０二號，磨除後號
    碼偽造為ＩＧＫ一三Ｅ六ＲＵ００四九七九號，有台北市政府警察局刑事警察大
    隊鑑驗通知書附卷可證（見偵查卷第一四０至第一四三頁），核與被告自白之犯
    罪情節相符，本案事證明確，被告偽造文書之犯行堪以認定。
三、按汽車車身及引擎號碼，乃製造廠商表示該車出廠時之識別文字，一面表示其出
    廠之年度及批號，一面亦代表其品質與商譽，係為表示一定用意之證明，他人不
    得擅行更改，屬以刑法第二百二十條規定以文書論之文書，被告將事實欄所示汽
    車車身上或引擎上之原來號碼磨掉，另行刻製，影響公路監理主管機關車籍管理
    之正確性、上開汽車製造廠商之信譽，與失竊汽車所有人之找回失物，自足以生
    損害於公眾或他人，核被告甲○○所為，係犯刑法第二百二十條、第二百十條之
    偽造準私文書罪。被告對於前揭偽造準私文書犯行與王漢忠、鍾濃友及鄭國勝年
    籍不詳之成年男子間互有犯意聯絡，行為分擔，應論以共同正犯。次按刑法上之
    行使偽造私文書罪，必須提出偽造之文書，本於該文書之內容有所主張方得成立
    ，本件被告甲○○僅將鍾濃友所託交之二輛汽車轉交鄭國勝磨除改鐫車身號碼或
    引擎號碼，再交回鍾濃友、王漢忠二人，該偽造之車身及引擎號碼係隱藏在車體
    之內，並未顯示在外，被告甲○○並未對其他人有所主張，應不成立行使偽造準
    私文書罪，公訴人認被告有行使偽造準私文書行為，容有未洽，附此明。又被
    告偽造準私文書，足以生損害於公路監理主管機關車籍之管理，各該失竊車輛之
    所有人或使用人之權益，係一行為觸犯數罪名，應依刑法第五十五條想像競合犯
    之例從一重處斷。其先後兩次犯行，時間緊接，犯罪構成要件相同，顯係基於概
    括之犯意而反覆為之，應依連續犯論以一罪，並加重其刑。
四、原審判決對於被告所犯偽造文書部分，論處科刑，固非無見。惟查本案被告僅成
    立偽造文書行為並無行使偽造私文書行為，已詳如前述，原審論處以行使偽造私
    文書罪，尚有未洽。又被告一行為觸犯數罪名，有刑法想像競合犯之適用，原審
    判決未於理由內敘明，亦嫌疏略。又被告被告行為後刑法第四十一條業經修正，
    法律有變更，比較新舊二法，以新法對被告有利，應適用新法之規定處罰。被告
    提起上訴，指摘原判決論處行使偽造文書部分不當云云，為有理由，應由本院將
    原判決關於被告甲○○行使偽造私文書部分及定其執行刑部分撤銷改判。審酌被
    告甲○○此部分犯罪動機、目的、手段、所生損害及犯罪後態度等一切情狀，量
    處如主文第二項所示之刑，再依九十年一月十日修正之刑法第四十一條第一項，
    罰金罰鍰提高標準條例第二條之規定，諭知如易科罰金時以銀元佰元折算壹日
    之標準。至扣案之打字鋼模十四支、銅片一個、車身牌二片、汽車鎖一個、打模
    零件一盒及鋼質工具一支，固為被告甲○○所有，惟其堅決否認供本件犯罪所用
    ，因其既已坦承犯行，所言應堪採信，自尚無諭知沒收之必要；另共同被告王漢
    忠等偽造之前述車身號碼，業經警方鑑驗處理，顯現原車身號碼在案，故亦無庸
    宣告沒收，併此敘明。
五、公訴意旨復以被告甲○○係共同被告王漢忠等「借屍還魂」竊車集團成員，亦犯
    有刑法第三百二十條第一項之普通竊盜罪嫌云云。訊之被告甲○○堅決否認有何
    竊盜犯行，辯稱：伊僅係幫王漢忠改造頂併車輛而已等語。經查本件共同被告王
    漢忠、鍾濃友乃以每部三萬元之代價，委請被告甲○○改造頂拼渠等已行竊得手
    之汽車等情，既如前述，顯被告並非竊車集團成員，亦未參與竊車行為，應認不
    能證明其犯竊盜罪，惟因公訴人認與前揭論罪科刑之偽造準私文書罪，有牽連犯
    之裁判上一罪關係，依審判不可分原則，爰不另為無罪之諭知。
據上論斷，應依刑事訴訟法第三百六十九條第一項前段、第三百六十四條、第二百九
十九條第一項前段，刑法第二條第一項前段、第二十八條、第五十六條、第二百二十
條、第二百十條、第五十五條、九十年一月十日修正第四十一條第一項，罰金罰鍰提
高標準條例第一條前段、第二條，判決如主文。
本案經檢察官沈明彥到庭執行職務。
中    華    民    國      九十    年       九       月       二十五     日
                             臺灣高等法院刑事第二十二庭
                                 審判長法  官  許  正  順
                                       法  官  胡  方  新
                                       法  官  林  明  俊
右正本證明與原本無異。
如不服本判決應於收受送達後十日內向本院提出上訴書狀，其未敘述上訴之理由者並
得於提起上訴後十日內向本院補提理由書（均須按他造當事人之人數附繕本）。
                                       書記官  蕭  進  忠
中    華    民    國      九十    年       九       月       二十五     日
附錄：本案論罪科刑法條全文
刑法第二百二十條
在紙上或物品上之文字、符號，依習慣或特約，足以為表示其用意之證明者，關於本
章之罪，以文書論。
刑法第二百十條
偽造、變造私文書，足以生損害於公眾或他人者，處五年以下有期徒刑。
刑法第三百四十九條第一項
收受贓物者，處三年以下有期徒刑、拘役或五百元以下罰金。


司法院資訊處製作；財團法人民間司法改革基金會備份。
